【裁判字號】    94,財管,93
【裁判日期】    950522
【裁判案由】    指定遺產管理人
【裁判全文】
臺灣臺南地方法院民事裁定              94年度財管字第93號
聲  請  人  甲○○
                    送達代收.
上列聲請人聲請為被繼承人丙○○選任遺產管理人事件，本院裁
定如下：
    主      文
選任財政部國有財產局台灣南區辦事處台南分處為被繼承人丙○
○之遺產管理人。
聲請程序費用由被繼承人丙○○之遺產負擔。
    理      由
一、按繼承人均拋棄其繼承權者，準用關於無人承認繼承之規定
    ，民法第一千一百七十六條第六項定有明文。又繼承開始時
    ，繼承人之有無不明，而不能依民法第一千一百七十七條選
    定遺產管理人時，得由利害關係人聲請法院選任之；再按繼
    承人因故不能管理遺產，亦無遺囑執行人者，利害關係人或
    檢察官得聲請法院選任遺產管理人，民法第一千一百七十八
    條第二項、非訟事件法第一百五十四條第一項分別定有明文
    。揆諸前揭規定意旨，於繼承人皆拋棄其繼承權，無人繼承
    時，亦應許利害關係人聲請法院選任遺產管理人，俾為遺產
    之處置。
二、本件聲請意旨略以：被繼承人丙○○（男，民國○○○年○
    月○○○日生，身分證統一編號：Ｚ000000000號
    ，生前最後住所：台南市○區○○里○鄰○○街○段二一八
    巷三七弄五號）於九十三年五月二十五日死亡，其配偶、第
    一順位法定繼承人，及第三順位法定繼承人黃進發、黃進財
    、劉黃阿好均已依法拋棄繼承，至第二、四順位法定繼承人
    ，及第三順位法定繼承人黃阿英、黃秀琴、黃阿月則皆早已
    死亡，且親屬會議亦未於繼承開始後一個月內選定遺產管理
    人，茲因被繼承人丙○○生前以其所有坐落台南市○區○○
    ○段二一六三之一地號土地等不動產向華南商業銀行股份有
    限公司設定最高限額新台幣（下同）一百三十八萬元之抵押
    權並借款，且以聲請人為連帶保證人，嗣被繼承人丙○○未
    依約償還借款，其所積欠之九十五萬二千二百十二元係由聲
    請人代為清償，聲請人依民法第七百四十九條之規定，承受
    華南商業銀行股份有限公司對被繼承人丙○○之債權，是聲
    請人為丙○○之債權人而為利害關係人，為免聲請人無法行
    使債權而影響權益，聲請人為此爰聲請鈞院裁定選任財政部
    國有財產局台灣南區辦事處台南分處為被繼承人丙○○之遺
    產管理人等語。
三、經查：聲請人主張之前開事實，業據提出債權額確定證明書
    影本一件、土地登記第一類謄本影本一件、建物登記第一類
    謄本影本一件、民事拋棄繼承聲請狀一件、繼承權拋棄書影
    本一件、繼承權拋棄通知書影本一件、收據影本一件、繼承
    系統表影本一件、戶籍謄本影本十八件、印鑑證明影本十一
    件、本院少年暨家事庭通知影本一件、支付命令確定證明書
    影本一件等為證，且經本院依職權調取九十三年度繼字第七
    六三號拋棄繼承聲請事件卷宗核閱綦詳，是聲請人之主張堪
    信為真實。又查本件被繼承人丙○○之配偶、第一順位法定
    繼承人，及第三順位法定繼承人黃進發、黃進財、劉黃阿好
    均已依法拋棄繼承經本院准予備查，至第二、四順位法定繼
    承人，及第三順位法定繼承人黃阿英、黃秀琴、黃阿月則皆
    早已死亡，又未準用民法第一千一百七十七條之規定選定遺
    產管理人，而被繼承人丙○○為聲請人之債務人，故聲請人
    以利害關係人之身分聲請選任被繼承人丙○○之遺產管理人
    ，核與上開規定並無不合，應予准許。
四、按公示催告期限屆滿，無繼承人承認繼承時，其遺產於清償
    債權，並交付遺贈物後，如有剩餘，歸屬國庫；又按非公用
    國有財產以財政部國有財產局為管理機關，民法第一千一百
    八十五條、國有財產法第十二條分別定有明文。查本件被繼
    承人丙○○之配偶、第一順位法定繼承人，及第三順位法定
    繼承人黃進發、黃進財、劉黃阿好均已依法拋棄繼承經本院
    准予備查，至第二、四順位法定繼承人，及第三順位法定繼
    承人黃阿英、黃秀琴、黃阿月則皆早已死亡，且未準用民法
    第一千一百七十七條之規定選定遺產管理人，足徵被繼承人
    丙○○之原繼承人對被繼承人丙○○遺產之處置已漠不關心
    ；又查被繼承人丙○○之遺產，倘無人承認繼承時，將於清
    償債權，交付遺贈物後，歸屬國庫，為使被繼承人丙○○遺
    產之處置順利進行，本院認選任財政部國有財產局台灣南區
    辦事處台南分處為被繼承人丙○○之遺產管理人為適當。
五、依非訟事件法第一百五十七條，裁定如主文。
中    華    民    國    95    年    5     月    22    日
                  家事法庭    法  官  葉惠玲
以上正本係照原本作成
如對本裁定抗告須於裁定送達後10日內向本院提出抗告狀
中    華    民    國    95    年    5     月    22    日
                              書記官  鄭秀美


司法院資訊處製作；財團法人民間司法改革基金會備份。
